臺灣桃園地方法院刑事判決　　　　　　　　　　　　　九十三年度交訴字第四五號
　　公　訴　人　臺灣桃園地方法院檢察署檢察官
　　被　　　告　乙○○　男　五.
　　選任辯護人　藍松喬律師
右列被告因公共危險等案件，經檢察官提起公訴（九十年度偵字第一０四八號），本
院判決如左︰
    主  文
乙○○因過失傷害人，處有期徒刑貳月；又駕駛動力交通工具肇事，致人受傷而逃逸
，處有期徒刑柒月。應執行有期徒刑捌月。
    事  實
一、乙○○於民國（下同）九十二年十月二十二日晚間七時二十一分許，駕駛車牌號
    碼二二七八–ＦＲ之自用小客車（銀色、ＴＯＹＯＴＡ廠、ＡＬＴＩＳ車型），
    沿桃園縣中壢市○○街由中山東路往龍岡路方向行駛，行經該路與昆明街之無號
    誌交岔路口時，原應注意汽車行駛時，駕駛人應注意車前狀況，並隨時採取必要
    之安全措施，及車輛行至無號誌交岔路口時，應減速慢行，作隨時停車之準備，
    而依當時情形並無不能注意之情事，詎乙○○疏於注意上開規定，即貿然通過該
    路口；適丙○○騎乘車牌號碼ＲＯＵ–二六三號機車，沿上開昆明街由環中東路
    往長沙路方向行駛，而於行經昆明街與惠州街路口時，亦未注意機車行駛時，駕
    駛人應注意車前狀況，並隨時採取必要之安全措施，且行經無號誌交岔路口，應
    減速慢行，作隨時停車準備之規定，即率然穿越前開路口，致乙○○上開自小客
    車之車前保險桿碰撞丙○○上開機車之右側車身，丙○○因而人車倒地，造成丙○○受有頭部外傷併腦震盪、背部挫傷、右肩挫傷及下髖關節挫傷之傷害。乙○○明知駕駛上開動力交通工具與丙○○所騎乘機車肇事，並致丙○○受傷，惟仍
    未下車協助救護旋即倒車往中山東路方向逃逸，嗣因適經肇事現場之路人記下乙○○所駕駛車輛之車牌號碼報警處理，而知上情。
二、案經丙○○訴由桃園縣警察局中壢分局報請台灣桃園地方法院檢察署檢察官偵查
    起訴。
    理  由
一、訊據被告乙○○固坦承於前揭發生事故之時間，確有駕駛車牌號碼二二七八–Ｆ
    Ｒ之自用小客車行經車禍地點之附近，惟矢口否認有何前述過失傷害及肇事逃逸
    之犯行，辯稱：伊於九十二年十月二十二日下午五時五十五分許駕車搭載其同事
    甲○○至中壢清雲大學停車場入口處，同事下車後，就開車至中壢大潤發批發倉
    庫購物，購物完後就回家，即車禍當時伊並沒有駕車經過肇事地點云云。
二、經查：
  (一)右揭犯罪事實迭據告訴人丙○○於警訊、偵查及審理中指述明確，且上述車禍發
    經過之客觀事實，有桃園縣警察局中壢分局製作之道路交通事故調查報告表一份
    、車禍現場及肇事車輛採證照片十五張、肇事路口之監視錄影帶翻拍照片二張等
    件附卷可資佐證（見偵查卷第九至十七頁）。且依上開採證照片顯示，告訴人機
    車確係右側車身有碰撞而破損之情形。另告訴人確因本件車禍受有如前揭事實欄
    第一項所載之傷害，亦據其提出華揚醫院診斷證明書一紙在卷可憑（見偵查卷第
    八頁），足徵告訴人指述騎乘機車行經肇事路口時，突遭他人駕駛自用小客車自
    其機車右側撞擊等情，堪以採信。
  (二)被告雖否認曾駕駛車輛與告訴人所騎乘機車發生事故，致告訴人受傷後旋即逃逸
    之事實，然當日告訴人騎乘機車沿昆明街由環中東路往長沙路方向行駛，而於通
    過昆明街與惠州街路口時，竟遭沿惠州街由中山東路往龍岡路方向行駛之自用小
    客車碰撞其所騎乘機車之右側車身，致告訴人機車倒地並受傷，而肇事車輛不僅
    未下車察看，反而立即倒車往中山東路方向逃逸，又肇事車輛之車牌號碼係由適
    經現場之年籍資料不詳路人記下，並由該路人將該肇事車牌號碼「二二七八–Ｆ
    Ｒ」書寫於地面上等情，已經告訴人於警訊及偵審中指訴甚詳，核與卷附之現場
    採證照片，確有以硬物在地上書寫「二二七八–ＦＲ」字樣相符（見偵查卷第十
    一頁）。又證人即處理本件車禍之警員張維斌於偵查中證稱：伊到車禍現場時，
    是告訴人向伊說地面上記有肇事者的車牌號碼，而地上所寫的車牌號碼距離告訴
    人所倒位置大概有四公尺，且告訴人當時身體很虛弱，精神狀況很差，不可能是
    告訴人自己寫車號在地上的，而現場另有目擊者向伊說肇車的車輛是一台銀色一
    千八ＣＣ的自用小客車等語（見偵查卷第三十二頁之九十三年四月十二日訊問筆
    錄），即依證人張維斌上開所述，上開車牌號碼「二二七八–ＦＲ」字樣，確於
    車禍發生後而於警員到達現場前，已書寫於車禍現場之地面，告訴人當時既因發
    生車禍而精神狀況不好，亦無自行書寫肇事車輛之車牌號碼之可能，是該肇事車
    輛之車牌號碼應由告訴人以外之人記載於事故現場地面，當可認定。再告訴人於
    偵查中陳述：當時天色很暗，但該路口有路燈，伊在被撞到之前有看到一輛銀色
    的車子從惠州街方向開過來，車禍後有目擊者告訴伊肇事者的車牌號碼，車子是
    ＴＯＹＯＴＡ的ＡＬＴＩＳ，顏色是銀色等語（見偵查卷第二十五頁之九十三年
    二月九日訊問筆錄）；證人張維斌於偵查中亦證稱：伊到現場有訪談目擊者，目
    擊者說肇事車是一台銀色一千八百ＣＣ的車子等語（見偵查卷第三十二頁之九十
    三年四月十二日訊問筆錄），依上開告訴人與證人張維斌之陳述可知，車禍發生
    時，告訴人與在場目擊者所見肇事的車輛均是一台銀色的一千八百ＣＣ的車輛，
    核與卷附之肇事路口監視錄影帶翻拍照片所顯示之肇事車輛確是一台銀色小客車
    相符，是告訴人與在場目擊者所指肇事車輛顏色為銀色一節並無誤認，即告訴人
    所述及現場所遺肇事車號相當可信。再證人張維斌於偵查中證稱：伊第一次是晚
    上去看被告的車輛，當時沒有發現異狀。第二次是告訴人說要去親自看看，伊就
    陪告訴人去看，那次伊趴在地上看保險桿下方有撞擊痕跡。隔天凌晨五點多伊發
    現被告車子的車牌有紅色的漆等語（見偵查卷第三十一頁之九十三年四月十二日
    訊問筆錄）；告訴人於偵查中亦陳述：伊車子被撞到後即往左邊倒，被告用車再
    次把伊的機車往前推，並開車離開現場，所以第一次警察告訴伊說被告的車沒有
    異樣，伊就告訴警員說右側底盤若沒刮痕的說，就不是真正的肇事者等語（見偵
    查卷第三十二頁之九十三年四月十二日訊問筆錄），而核對卷附之採證照片（見
    偵查卷第十頁），被告所駕駛之自小客車前保險桿右下處，確有新的刮擦痕跡，
    均與前揭證人張維斌所述察看被告車輛之刮擦痕跡，及告訴人陳述肇事汽車撞擊
    方式及可能產生刮痕的地方，均相吻合。準此，告訴人與被告素未相識，對於被
    告之車型、車色及車牌號碼應無從認識，然而在車禍發生後竟有明確之車牌號碼
    出現於肇事地點，而告訴人陳述其自己及現場目擊者所見肇事車輛之車型、車色
    又均與被告之車輛相同，若非案發之時，被告確有駕駛前揭自用小客車行經肇事
    地點，則告訴人及在場目擊者如何能作如此明確的指述，即告訴人關於伊所見肇
    事車輛是銀色，而該車之廠牌、車型係由目擊路人告知，並將車牌號碼「二二七
    八–ＦＲ」書寫於地面之陳述，應屬實在。且被告於案發時間前後確實駕駛上開
    車牌號碼之自用小客車出入肇事地點附近（詳如後述），及被告住處亦在肇事地
    點附近，依上開各項證據，已足使本院確信被告即為與告訴人發生前述交通事故
    並駕車逃逸之肇事者，乃事實上之唯一可能。
  (三)被告於審理中雖舉證人即車禍當日與被告同車之甲○○為證，欲證明被告於前揭
    車禍發生之時並不在現場。惟查，證人甲○○於審理時證稱：伊在九十二年十月
    二十二日下午五時五十五分許，自桃園市○○路搭被告的車，而在當日下午六時
    三十幾分許到達中壢市清雲大學，伊下車後被告就開車往環中東路方向離去等語
    （審理卷第四頁之九十三年八月十日審判筆錄），然而本件車禍發生之時間係當
    日晚間七時二十一分許，即縱使證人甲○○當日確有搭乘被告之自用小客車到達
    中壢市清雲大學，但證人甲○○在當日下午六時三十幾分許下車後，對於其後被
    告的車輛是否有行經車禍地點之事實，已無從證明，是證人甲○○上開證述並無
    從為被告在車禍發生當時確有不在場之認定。再被告自承：九十二年十月二十二
    日下午六時四十分左右，伊同事下車後，就直行經吉長二街與惠州街口，至環中
    東路二段左轉過昆明街口至福州路左轉，直行至廣州路右轉前行約一百公尺左轉
    中壢大潤發批發倉庫地下停車場，購物約四十分鐘，由原地下停車場出口右轉廣
    州路，至福州路口左轉，行駛約七百公尺至環中東路二段右轉，直行至龍岡路二
    段路口右轉，返家時約為七時四十分許等語（見審理卷第二十九頁背面之準備書
    狀）。核對卷附之中壢市街道圖，被告上開就證人甲○○於下午六時四十分下車
    後，就駕車至中壢市大潤發批發倉庫購物，而於晚間七時四十分許返回家中之陳
    述，堪認在車禍發生之時，被告確有駕車在肇事地點附近出現之情形，是縱使被
    告有至中壢市大潤發倉庫購物之情事，惟被告既以上開車牌號碼之自用小客車為
    移動工具，則在前揭空間、時間之範圍內，均無從排除被告於案發之當日晚間七
    時二十一分許，有駕車經過肇事地點之可能。被告無法提出車禍發生之時，確有
    在中壢市大潤發批發倉庫購物之證據等情，亦據被告於審理時陳述明確（見審理
    卷第二十四頁之九十三年六月十八日準備程序筆錄），本院自亦無從採信。被告
    此部分辯解既難認為實在，自難對被告為有利之認定。
  (四)按汽車行駛時，駕駛人應注意車前狀況，並隨時採取必要之安全措施；行經無號
    誌之交岔路口，應減速慢行，作隨時停車之準備，道路交通安全規則第九十四條
    第三項、第九十三條第一項第二款分別定有明文，被告身為汽車駕駛人，自應注
    意上述道路交通安全規定。查肇事地點，係無號誌之交岔路口，此有上開道路交
    通事故調查表可參，車禍後告訴人機車已被推往龍岡路方向而倒於惠州街之路口
    ，地上遺有五公尺之刮地痕，且告訴人於審理中陳稱：伊過巷口時有看到右方被
    告的車子，伊看到時就來不及了等語（見審理卷第七十頁之九十三年七月十二日
    審判筆錄），核與卷附之肇事路口監視錄影帶之翻拍照片顯示（見偵查卷第十二
    頁），告訴人機車在進入路口標示黃色斜線區域時，被告車輛之前輪已跨入黃色
    線區域內，即依前揭機車倒地位置、現場刮地痕及翻拍照片之顯示，足認被告與
    告訴人在進入路口時，均未遵守上開應注意車前狀況，並減速慢行，作隨時停車
    之準備之規定，而肇致本件車禍之發生，即被告與告訴人均有過失，相當明顯。
    再就附卷之道路交道事故調查報告表、現場照片及肇事路口之監視錄影帶翻拍照
    片觀察，本件車禍係被告自小客車之車前保險桿碰撞告訴人機車之右側車身，致
    告訴人機車倒地後，再以倒車方式逃逸，告訴人並受有如前揭事實欄所載之傷害
    ，顯見兩車發生撞擊力道不小，衡諸經驗法則，被告應無不知肇事之理，其既已
    知悉與告訴人所騎乘之機車發生車禍，衡情應知悉已有人受傷之可能，並應下車
    查看及詢問告訴人之情況，竟然不為而逕自無故駕車離去，顯然有肇事逃逸之故
    意。
  (五)綜上所述，被告以前揭情詞置辯，要係卸責之詞，諉無可採，本件被告於事發後
    已明知肇事致告訴人受傷，未即對告訴人採取救護或其他必要措施並報警處理即
    行駕車離去之事證明確，被告此部分之犯行堪已認定。至於被告請求就肇事車輛
    被告車輛之車身進行取樣檢驗，而本院審理時，距離本件車禍之發生已近七個月
    之久，其間關於肇事車輛之證據，自與車禍時之樣態有間，認為無供檢驗之價值
    性，即本院認為被告上開調查證據之請求，核無必要，併予敘明。
三、核被告所為，係犯刑法第二百八十四條第一項前段之過失傷害罪；又駕駛上開動
    力交通工具肇事，致告訴人受傷後逃逸之行為，係另犯刑法第一百八十五條之四
    之駕駛動力交通工具肇事致人受傷逃逸罪。被告所犯上開二罪，犯意各別，罪名
    不同，應分論併罪之。爰審酌被告並無前科，有台灣高等法院被告全國前案紀錄
    表一份在卷可按，惟本次車禍因肇事致人成傷後，未對傷者施以救護，旋即駕車
    駛離現場，且於本件車禍之過失程度，並告訴人亦同有過失及犯後迄未與告訴人
    達成和解（告訴人要求三萬元六千元賠償，惟為被告拒絕），犯後態度不佳等一
    切情狀，分別量處如主文所示之刑，並定其應執行之刑。
據上論斷，依刑事訴訟法第二百九十九條第一項前段，刑法第二百八十四條第一項前
段、第一百八十五條之四、第五十一條第五款，罰金罰鍰提高標準條例第一條前段，
判決如主文。
本案經檢察官陳志全到庭執行職務。
中　　　華　　　民　　　國　　九十三　　年　　　八　　　月　　三十一　　日
                                 臺灣桃園地方法院刑事第七庭
                                     審判長法  官  孫 惠 琳
                                           法  官  林 惠 霞
                                           法  官  劉 為 丕
右正本證明與原本無異。
如不服本判決，應於判決送達後十日內向本院提出上訴狀（應附繕本），上訴於臺灣
高等法院。
                                           書記官  方 秀 貞
中　　　華　　　民　　　國　　九十三　　年　　　九　　　月　　　二　　　日
附錄本案論罪科刑法條
中華民國刑法第一百八十五條之四
駕駛動力交通工具肇事，致人死傷而逃逸者，處六月以上五年以下有期徒
刑。
中華民國刑法第二百八十四條
(過失傷害罪)
因過失傷害人者，處六月以下有期徒刑、拘役或五百元以下罰金，致重傷
者，處一年以下有期徒刑、拘役或五百元以下罰金。
從事業務之人，因業務上之過失傷害人者，處一年以下有期徒刑、拘役或
一千元以下罰金，致重傷者，處三年以下有期徒刑、拘役或二千元以下罰
金。
